【裁判字號】    98,抗,1044
【裁判日期】    980629
【裁判案由】    聲明異議
【裁判全文】
臺灣高等法院民事裁定                  98年度抗字第1044號
抗  告  人  甲○○
上列抗告人因與上海商業儲蓄銀行股份有限公司等間清償債務強
制執行事件聲明異議，對於中華民國98年5月4日臺灣桃園地方法
院98年度事聲字第89號裁定提起抗告，本院裁定如下：
    主  文
抗告駁回。
抗告程序費用由抗告人負擔。
    理  由
一、按債務人對於第三人之債權，如係維持債務人及其家屬生活
    所必需者，不得為強制執行，固為強制執行法第122 條所明
    定。但債務人服勞務所獲之薪津，非必全部為維持債務人及
    其家屬生活之必要費用，如除去此項必要費用尚有餘額，仍
    非不得為強制執行，（最高法院52年台上字第1683號判例意
    旨參照）。
二、本件原法院民事執行處依相對人上海商業儲蓄銀行股份有限
    公司（以下稱上海商銀）等之聲請，核發民國97年11月12日
    桃院永97司執曜字第78039 號執行命令，命第三人財政部臺
    北關稅局（以下稱臺北關稅局）將抗告人於該局每月可領薪
    資債權1/3 ，扣除已向債權人給付金額後，按各債權人債權
    比例移轉於債權人上海商銀、林文益、蔡秋霞及臺灣臺北地
    方法院等，同時撤銷97年7月31日桃院永96年執助曜字第875
    號執行命令，並將假扣押債權人寶華商業銀行即新加坡商星
    展銀行、臺灣新光商業銀行、臺灣中小企業銀行等人之債權
    依比例扣押，不予移轉，有上開執行命令在卷可稽。
三、抗告人於原法院聲明異議意旨略以：伊在第三人臺北關稅局
    之每月薪資遭法院扣押1/3分後，實得薪資新臺幣（下同）4
    萬餘元，不敷支付其應清償予第三人第一商業銀行股份有限
    公司（以下稱第一銀行）之每月分期貸款5萬5,448元，已達
    生活困窘之程度，上開執行命令應予撤銷；又公司融資金額
    不得超過股東權益百分之40，公司財務會計與經營權亦應獨
    立自主，並有發展潛力，全體負責人應負連帶保證人責任，
    此為公司向銀行借款之條件。至於銀行對於一般保證人應忠
    實告知，不能有訛詐行為。第三人飛霖通運倉儲股份有限公
    司（下稱飛霖公司）及債權銀行未符上述情形，訛詐伊貸款
    ，致伊每月薪資不足1萬1,480元，伊對於相對人上海商銀有
    2,505萬6千元損害賠償債權可抵銷，爰依法為抵銷抗辯。至
    伊對於飛霖公司之借款保證無效，且依銀行法第12條之1 規
    定，伊僅負擔1/5等語。惟查：抗告人每月薪津，經扣押1/3
    即2萬7,332元後，仍可實得4萬7,631元 (見原法院法院95年
    度執全助字第689號卷第23頁)。衡諸目前之社會經濟狀況及
    一般家庭之收入，抗告人每月仍可實得薪津4萬7,631元應已
    足供維持抗告人及其配偶2人 (見同上開卷第17頁)生活之必
    需費用，執行法院自得核發上開執行命令。而第一銀行之房
    屋分期貸款非屬維持債務人及其家屬生活之必需費用，且該
    債權亦僅得就抗告人所提供之抵押物房屋賣得價金有優先受
    償權，就抗告人之其他財產並無優先受償權，仍應與其他債
    權人平均受償，是抗告人不得主張於其每月實得薪津金額應
    扣除此項房屋貸款分期款後，再予斟酌可否維持其及其配偶
    生活所必需。至抗告人主張抵銷抗辯、保證債務無效及依銀
    行法第12條之1規定僅負擔1/5債務云云，核屬實體上之爭執
    ，與執行法院核發上開執行命令適當與否無涉。從而，其據
    以聲請撤銷前開執行命令即屬無據。原法院駁回抗告人之異
    議，並無違誤。抗告人猶執陳詞指摘原裁定不當，為無理由
    ，應予駁回。
四、據上論結，本件抗告為無理由，爰裁定如主文。
中    華    民    國    98    年    6     月    29    日
                    民事第十一庭
                        審判長法  官  鄭雅萍
                              法  官  徐福晉
                              法  官  詹文馨
正本係照原本作成。
本裁定除以適用法規顯有錯誤為理由外，不得再抗告。如提起再
抗告，應於收受後10日內委任律師為代理人向本院提出再抗告狀
。並繳納再抗告費新台幣１千元。
中    華    民    國    98    年    7     月    2     日
                              書記官  洪秋帆


司法院資訊處製作；財團法人民間司法改革基金會備份。
